臺灣高等法院刑事判決　　　　　　　　95年度上易字第2559號
上　訴　人　臺灣士林地方法院檢察署檢察官
被　　　告　甲○○
　　　　　　　　　　原住彰化縣二林鎮成平巷2號
　　　　　　　　　　原居台北市北投區○○○路○段40巷3弄3
上列上訴人因被告竊盜案件，不服臺灣士林地方法院95年度易字
第12 06號，中華民國95年11月13 日第一審判決（起訴案號：臺
灣士林地方法院檢察署95年度偵字第9280號），提起上訴，本院
判決如下：
    主  文
上訴駁回。
    事  實
一、甲○○前於民國90年間因竊盜案件，經臺灣彰化地方法院以
    90年度易字第233 號判處有期徒刑8 月；又於90年間因竊盜
    案件經臺灣板橋地方法院以90年度易字第3105號判處有期徒
    刑8 月，經上訴駁回確定，兩案經定執行刑為1 年2 月，於
    94年6 月13日執行完畢。詎其仍不知悔改，僅因其擔任修理
    汽車皮椅之工作，收入不敷使用，乃又基於意圖為自己不法
    之所有之竊盜犯意，於95年7 月24日下午3 時10分許，前往
    其任職地點附近之臺北市北投區○○○路○ 段40巷3 弄9 號
    莊松德經營之電訊工程行，趁該電訊工程行無人在內之際，
    即隨手拾取地上不詳人所有之竹竿由該店鐵捲門上之信件投
    遞孔伸入屋內，觸動鐵門開關開啟鐵捲門後，侵入該電訊工
    程行內（無故侵入建築物部分未據告訴及起訴），徒手竊取
    150 公尺電線及50公尺電源線，得手後攜往臺北縣三重市○
    ○○路280 號不知情之何美玉（所涉贓物罪嫌部分，已由檢
    察官另行偵辦）經營之瑞真廢五金店轉售得款新臺幣（下同
    ） 1萬2600元，嗣經警依莊松德提供之監視錄影帶而循線查
    獲。
二、案經莊松德訴由臺北市政府警察局北投分局報請臺灣士林地
    方法院檢察署檢察官偵查起訴。
    理  由
一、上揭事實業據被告甲○○於警訊中、偵查中及原審準備程序
    及原審審理時坦承不諱（偵查卷第9280第8 至11頁、第63至
    64頁、原審卷第22至26頁），核與被害人莊松德、證人何美
    玉於警訊中、偵查中時證述情節相符（偵查卷第9280第12至
    14頁、第15至17頁、第21至23頁、第64至66頁），並有贓物
    認領保管單、監視器翻拍照片6張、贓物及現場照片5張可憑
    ，足證被告自白與事實相符。本件事證明確，被告竊盜犯行
    堪以認定。
二、按刑法第321條第1 項第2款所謂毀越門扇，係指毀損或超越
    及踰越門扇而言，與撬開門鎖啟門入室者不同，最高法院22
    年上字第454 號判例、69年度臺上字第2415號判決參照，可
    見早期司法實務見解係認刑法第321條第1 項第2款所謂之踰
    越，需行為人之身體全部超越或越進原已封鎖之門扇、牆垣
    或其他安全設備，始足當之。而最高法院33年上字第1504號
    、41年臺非字第38號判例意旨雖謂：被告於夜間以手伸入其
    鄰居住宅前方之窗門，從窗內竊取衣服多件，其竊盜之手段
    ，雖已越進窗門，使他人窗門安全之設備，失其防閑之效用
    ，但其身體既未侵入住宅，自僅合於刑法第321條第1 項第2
    款所定之加重情形，而非夜間侵入住宅竊盜，雖已認為身體
    之部分越入門扇或安全設備，使門扇、安全設備喪失防閑效
    用亦可構成所謂「踰越」者，甚而最高法院42年臺上字第35
    9 號判例尚認：豆腐店工人因店房與他人倉庫毗連，見隔牆
    有裂縫，遂用竹片伸入倉庫，使穀子流出，以麻袋盛之，碾
    成白米後交由店主共同食用，其用竹片伸入倉庫竊取財物，
    係與踰越牆垣竊盜發生同樣結果之行為，自已構成刑法第32
    1條第1 項第2款之罪，甚至認為以工具越入安全設備亦可構
    成所謂踰越，然案例事實明顯係限於行為人於踰越之同時已
    經著手於構成要件竊盜行為實施，亦即係以踰越門扇或安全
    設備作為竊盜之手段者而言，倘其將身體部分或工具越入安
    全設備，僅係在於開啟門扇，然後由門扇開啟處進入，進入
    後方才開始著手竊盜行為（搜取財物、翻箱倒櫃等），實與
    一般開啟門扇進入無異，自不能評價為踰越門扇或安全設備
    竊盜。本件被告甲○○雖持竹竿由鐵門投遞信件口伸入，以
    便以竹竿碰觸鐵門開關開啟鐵門，然其越入者乃係投遞信件
    之缺口，已難評價為係安全設備，且其並未由門扇本身（上
    方）越入，甚者，其以竹竿伸入，目的僅係在於按下鐵門開
    關，並非以竹竿著手勾取或竊取財物，衡其實質，實與開啟
    門扇入內無異。是核被告之所為，係犯刑法第320條第1項之
    普通竊盜罪，公訴意旨認被告係犯同法第321條第1 項第2款
    之踰越門扇加重竊盜罪，尚有未洽，應由本院於基本事實同
    一範圍內，變更檢察官之起訴法條。又被告有如事實欄所示
    前科紀錄，經判處徒刑確定，並執行完畢，其於有期徒刑執
    行完畢5 年內，故意再犯有期徒刑以上之本罪，應依刑法第
    47條第1 項之規定，論以累犯，並加重其刑。原審適用刑法
    第320條第1項、刑法第47條第1項、刑法第41條第1項前段，
    爰審酌被告已有竊盜、恐嚇等前科，素行不良，於徒刑執行
    後，又竊盜他人財物，並考量其犯罪手段，犯罪後業已與告
    訴人達成和解，有被告陳報之和解書一份在卷可稽，及被告
    犯罪後坦承犯行之態度等一切情狀，量處有期徒刑肆月，並
    依刑法第41條第1 項前段之規定，諭知易科罰金之折算標準
    ，以示懲儆。
三、經核原審認事用法均無不合，檢察官上訴意旨略以被告所為
    是侵入住宅竊盜云云，惟查被告所為不該當侵入住宅竊盜已
    如前述，是檢察官之上訴為無理由，應予以駁回。
四、被告經合法傳喚，無正當理由不到庭，爰不待其陳述，逕行
    判決，併此敘明。
據上論斷，應依刑事訴訟法第368條、第371條，判決如主文。
本案經檢察官劉斐玲到庭執行職務。
中　　華　　民　　國　　96　　年　　4　　月　　26　 　日
　　　　　　　　　刑事第十一庭審判長法　官  張連財
　　　　　　　　　　　　　　　　    法　官  林明俊
　　　　　　　 　 　　　　　　　　　法　官  楊照男
以上正本證明與原本無異。
不得上訴。
                                    書記官  陳秋雄
中　　華　　民　　國　　96　　年　　4　　月　　26　 　日
附錄：本案論罪科刑法條全文
中華民國刑法第320條第1項
意圖為自己或第三人不法之所有，而竊取他人之動產者，為竊盜
罪，處 5 年以下有期徒刑、拘役或 5 百元以下罰金。
